ACORDAO-COMPLETO-2449635

ACÓRDÃO 4638/2021 ATA 8/2021 - SEGUNDA CÂMARA

VISTOS, relatados e discutidos estes autos de aposentadorias deferidas pela administração do Tribunal Regional do Trabalho da 10ª Região em favor de Sarah Maria Ramos Selveira e Maria Jean Sousa Lima;
ACORDAM os Ministros do Tribunal de Contas da União, reunidos em Sessão da 2ª Câmara, nos termos do art. 71, III e IX, da Constituição de 1988, dos arts. 1º, V, 39, II, e 45 da Lei n.º 8.443, de 1992, e dos arts. 260, § 1º, e 262, § 2º, do RITCU, ante as razões expostas pelo Relator, em: 
9.1. assinalar a ilegalidade dos atos iniciais de aposentadoria em favor de Sarah Maria Ramos Selveira (à Peça 2 sob o n.º 40489/2020) e Maria Jean Sousa Lima (à Peça 3 sob o n.º 44.812/2020) , negando-lhes o respectivo registro, diante da indevida incorporação da vantagem como "quintos" de função;
	9.2. dispensar o ressarcimento das quantias percebidas indevidamente, mas de boa-fé, em consonância com a Súmula n.º 106 do TCU, deixando, ainda, de determinar a imediata cessação dos pagamentos inerentes aos "quintos" de função em respeito à decisão prolatada pelo STF no bojo do RE 638.115-CE;
9.3. determinar que, no prazo de 15 (quinze) dias contados da ciência desta deliberação, a administração do Tribunal Regional do Trabalho da 10ª Região adote as seguintes medidas:
9.3.1. dê ciência desta deliberação às interessadas, alertando-as de que o efeito suspensivo proveniente da eventual interposição do subsequente recurso junto ao TCU não as eximirá da devolução dos valores percebidos indevidamente após a notificação, diante do não provimento desse recurso, devendo encaminhar os comprovantes da correspondente notificação ao TCU no prazo de 30 (trinta) dias; 
9.3.2. reavalie e, se for o caso, promova a efetiva alteração da parcela inerente à incorporação de "quintos ou décimos de função" originalmente concedida diante da eventual necessidade de absorção dessa parcela pelas subsequentes modificações legais produzidas sobre a estrutura remuneratória da correspondente carreira, em sintonia, assim, com a deliberação proferida pelo Supremo Tribunal Federal no bojo do RE 638.115 durante a Sessão de 18/12/2019; devendo se manifestar anual e conclusivamente sobre o cumprimento, ou não, desse item do acórdão em item específico no seu Relatório de Gestão em cada exercício financeiro;
9.3.3. promova a efetiva implementação das futuras absorções da parcela inerente à incorporação de "quintos ou décimos de função" em face das supervenientes modificações legais produzidas sobre a estrutura remuneratória da correspondente carreira, em observância, então, à deliberação proferida pelo Supremo Tribunal Federal no bojo do RE 638.115 durante a Sessão de 18/12/2019; devendo se manifestar anual e conclusivamente sobre o cumprimento, ou não, desse item do acórdão em item específico no seu Relatório de Gestão em cada exercício financeiro;
	9.3.4. encaminhe a este Tribunal, nos termos do art. 262, § 2º, do RITCU, os novos atos de aposentadoria, sem a ilegalidade indicada nesta deliberação, para que sejam submetidos à apreciação pelo TCU, na forma do art. 260, caput, do RITCU;
9.3.5. atente, se ainda não fez, para a necessidade de corrigir a ficha financeira do ato de aposentadoria em favor de Sarah Maria Ramos Selveira, promovendo, em sintonia com a decisão proferida pelo STF ante a Reclamação 14.872, a subsequente exclusão da vantagem pecuniária individual (VPI) instituída sob o original valor fixo de R$ 59,87 pela Lei n.º 10.698, de 2003, a partir das subsequentes absorções posteriores dessa parcela;
9.4. determinar que o órgão de controle interno junto ao Tribunal Regional do Trabalho da 10ª Região verifique o efetivo cumprimento dos itens 9.3.2 e 9.3.3 deste Acórdão, devendo se manifestar anual e conclusivamente sobre o aludido cumprimento, ou não, desses itens do acórdão em item específico no seu Relatório de Auditoria de Gestão a partir da análise do correspondente Relatório de Gestão em cada exercício financeiro;
9.5. enviar a cópia do presente Acórdão, com o Relatório e a Proposta de Deliberação, à administração e, ainda, ao órgão de controle interno do Tribunal Regional do Trabalho da 10ª Região, para ciência e efetivo cumprimento dos itens 9.3 e 9.4 deste Acórdão; e
9.6. arquivar o presente processo, sem prejuízo de promover o monitoramento da determinação proferida pelo item 9.3 deste Acórdão, representando ao TCU, se necessário.

Aposentadorias deferidas pela administração do Tribunal Regional do Trabalho da 10ª Região (DF/TO) em favor de Sarah Maria Ramos Selveira e Maria Jean Sousa Lima.

Segunda Câmara

Tribunal Regional do Trabalho da 10ª Região (DF e TO).

3. Interessadas: Maria Jean Sousa Lima (CPF XXX.666.011-XX); Sarah Maria Ramos Selveira (CPF XXX.016.021-XX).

13.1. Ministros presentes: Bruno Dantas (Presidente), Augusto Nardes, Aroldo Cedraz e Raimundo Carreiro.
13.2. Ministro-Substituto presente: André Luís de Carvalho (Relator).

ACORDAO-COMPLETO-2518881

Acórdão 18556/2021 - Segunda Câmara

ANDRÉ DE CARVALHO

Trata-se de aposentadorias deferidas pela administração do Tribunal Regional do Trabalho da 10ª Região em favor de Sarah Maria Ramos Selveira e Maria Jean Sousa Lima. 
2. 	Após a análise final do feito, a Auditora Federal Tânia Mara Leite da Silva lançou o seu parecer conclusivo (Peça 5) , com a anuência, por delegação de competência, do diretor da Sefip (Peça 6) , nos seguintes termos:
	" (...) EXAME TÉCNICO
	Procedimentos aplicados
Os procedimentos para exame, apreciação e registro de atos de pessoal encontram-se estabelecidos na Instrução Normativa TCU 78/2018 e na Resolução TCU 206/2007. Essas normas dispõem que os atos de pessoal disponibilizados por meio do e-Pessoal devem ser submetidos previamente a críticas automatizadas, com base em parâmetros predefinidos.
As críticas das informações cadastradas na etapa de coleta do ato foram elaboradas e validadas levando-se em conta as peculiaridades de cada ato. Os itens verificados nessa etapa são inerentes a dados cadastrais, fundamentos legais, mapa de tempo, ficha financeira, assim como eventuais ocorrências de acumulação. Trata-se de verificações abrangentes, minuciosas e precisas e sem a necessidade de ação humana e, portanto, menos suscetível a falhas. As críticas aplicadas estão discriminadas no sistema, no Menu e-Pessoal, opção "Crítica", que podem ser acessadas mediante concessão de perfil específico a servidores do TCU responsáveis pela análise.
Além das críticas automatizadas, há verificação humana adicional no caso de haver alertas do sistema ou informações não formatadas, como esclarecimentos do gestor ou do controle interno.  
As críticas também consideram os registros do Sistema Integrado de Administração de Recursos Humanos (Siape) . O Siape disponibiliza informações atualizadas sobre as parcelas que integram os proventos, diferentemente, portanto, do e-Pessoal, que informa as parcelas no momento do registro do ato. 
Essa confrontação com o Siape fornece uma visão atual e verdadeira da situação, o que permite descaracterizar irregularidades e inconsistências que, embora constantes do e-Pessoal, já foram corrigidas.
As verificações detectadas nos atos encontram-se discriminadas na aba de pendências de cada ato no sistema e-Pessoal, bem como nos espelhos dos atos contemplados por esta instrução.
Exame das Constatações
Ato: 40489/2020 - Interessado: SARAH MARIA RAMOS SELVEIRA - CPF: XXX.016.021-XX
Parecer do Controle Interno: considerar o ato Legal com esclarecimentos. Justificativa:  O ato de aposentadoria de SARAH MARIA RAMOS SELVEIRA foi inicialmente enviado ao TCU em 18/6/2020, via sistema e-pessoal, sob o número 40489/2020. No entanto, o referido ato foi devolvido em 9/7/2020, via sistema e-pessoal, para saneamento da crítica de utilização de tempo de exercício de função em duplicidade quando da utilização da rubrica 3576.
Constatações e análises: 
0. Foi preenchido rubrica com 'Denominação para análise do TCU' do tipo 'VPI (13,23% e 12,23%) '. Anexar documento comprobatório do tipo 'Documento oficial'.
Justificativa do Gestor de Pessoal: Tratava-se de percentual pago em razão de decisão judicial que foi absorvido pelo último Plano de Carreira do Poder Judiciário Federal. Foi solicitada a homologação da rubrica conforme e-mail encaminhado pela Diretoria de Pagamento deste TRT. Gestor anexou os seguintes documentos: Recurso extraordinário com agravo 834.534 DF-Sentença judicial, E-mail enviado à equipe e-pessoal-Documento oficial,.
Análise do Controle Interno: Justificativa do gestor esclarece pendência
Análise da unidade técnica (Sefip/TCU) : Não há amparo legal para a conversão da vantagem pecuniária individual (VPI)  instituída pela Lei 10.698/2003, no valor fixo de R$ 59,87, em reajuste equivalente ao percentual (13,23%) que essa vantagem representou sobre o menor vencimento básico da Administração Pública Federal no momento de publicação da lei. No entanto, as referidas rubricas foram excluídas da ficha financeira atual.
0. Foi informado rubrica '3426 - VPI (Grat. Atividade Judic Inat Provis) (Vantagem de caráter geral - Gratificação/Adicional de caráter geral, definida em lei e de  valor fixo, incorporável na inatividade) ' com amparo em decisão judicial.
Justificativa do Gestor de Pessoal: Não há. Verificação efetuada no âmbito do TCU.
Análise do Controle Interno:  Não há. Verificação efetuada no âmbito do TCU.
Análise da unidade técnica (Sefip/TCU) : Não há amparo legal para a conversão da vantagem pecuniária individual (VPI)  instituída pela Lei 10.698/2003, no valor fixo de R$ 59,87, em reajuste equivalente ao percentual (13,23%) que essa vantagem representou sobre o menor vencimento básico da Administração Pública Federal no momento de publicação da lei. No entanto, as referidas rubricas foram excluídas da ficha financeira atual.
0. Foi informado rubrica '3216 - VPI (Provento Base Provisório) (Vantagem de caráter geral - Gratificação/Adicional de caráter geral, definida em lei e de  valor fixo, incorporável na inatividade) ' com amparo em decisão judicial.
Justificativa do Gestor de Pessoal: Não há. Verificação efetuada no âmbito do TCU.
Análise do Controle Interno:  Não há. Verificação efetuada no âmbito do TCU.
Análise da unidade técnica (Sefip/TCU) : Não há amparo legal para a conversão da vantagem pecuniária individual (VPI)  instituída pela Lei 10.698/2003, no valor fixo de R$ 59,87, em reajuste equivalente ao percentual (13,23%) que essa vantagem representou sobre o menor vencimento básico da Administração Pública Federal no momento de publicação da lei. No entanto, as referidas rubricas foram excluídas da ficha financeira atual.
0. Foi informado rubrica '3575 - Vant. Pes. Lei 9.527/97 Inat Provisório (Vantagem de caráter pessoal - Incorporação de quintos/décimos de função) ' com amparo em decisão judicial.
Justificativa do Gestor de Pessoal: Não há. Verificação efetuada no âmbito do TCU.
Análise do Controle Interno:  Não há. Verificação efetuada no âmbito do TCU.
Análise da unidade técnica (Sefip/TCU) : É ilegal a incorporação de quintos após 8/4/1998, devendo-se, no entanto, observar a modulação dos efeitos do RE 638.115/CE. A jurisprudência desta Corte se firmou no sentido de que é irregular o pagamento de parcelas de quintos/décimos incorporadas relativas ao período 8/4/1998 a 4/9/2001 ainda que a incorporação tenha sido assegurada por decisão judicial transitada em julgado (Acórdão 2737/2019-TCU-Segunda Câmara) , como no caso em análise. De acordo com a referida decisão, a parcela deve continuar a ser paga.
0. Foi informado rubrica '03576 - VPI (Vant Pes Lei 9.527/97 Inat Provis) (Vantagem de caráter geral - VPI (13,23% e 12,23%) ) ' com amparo em decisão judicial.
Justificativa do Gestor de Pessoal: Não há. Verificação efetuada no âmbito do TCU.
Análise do Controle Interno:  Não há. Verificação efetuada no âmbito do TCU.
Análise da unidade técnica (Sefip/TCU) : Não há amparo legal para a conversão da vantagem pecuniária individual (VPI)  instituída pela Lei 10.698/2003, no valor fixo de R$ 59,87, em reajuste equivalente ao percentual (13,23%) que essa vantagem representou sobre o menor vencimento básico da Administração Pública Federal no momento de publicação da lei. No entanto, as referidas rubricas foram excluídas da ficha financeira atual.
0. Houve o registro de pelo menos uma rubrica com 'Denominação para análise pelo TCU = Vantagem de caráter geral (03576 - VPI (Vant Pes Lei 9.527/97 Inat Provis) (Vantagem de caráter geral - VPI (13,23% e 12,23%) ) - R$ 256,91) .
Justificativa do Gestor de Pessoal: Não há. Verificação efetuada no âmbito do TCU.
Análise do Controle Interno:  Não há. Verificação efetuada no âmbito do TCU.
Análise da unidade técnica (Sefip/TCU) : Não há amparo legal para a conversão da vantagem pecuniária individual (VPI)  instituída pela Lei 10.698/2003, no valor fixo de R$ 59,87, em reajuste equivalente ao percentual (13,23%) que essa vantagem representou sobre o menor vencimento básico da Administração Pública Federal no momento de publicação da lei. No entanto, as referidas rubricas foram excluídas da ficha financeira atual.
0. Houve o registro de pelo menos uma rubrica com 'Denominação para análise pelo TCU = Vantagem de caráter pessoal (3575 - Vant. Pes. Lei 9.527/97 Inat Provisório (Vantagem de caráter pessoal - Incorporação de quintos/décimos de função) - R$ 2.121,65) .
Justificativa do Gestor de Pessoal: Não há. Verificação efetuada no âmbito do TCU.
Análise do Controle Interno:  Não há. Verificação efetuada no âmbito do TCU.
Análise da unidade técnica (Sefip/TCU) :
É ilegal a incorporação de quintos após 8/4/1998, devendo-se, no entanto, observar a modulação dos efeitos do RE 638.115/CE. A jurisprudência desta Corte se firmou no sentido de que é irregular o pagamento de parcelas de quintos/décimos incorporadas relativas ao período 8/4/1998 a 4/9/2001 ainda que a incorporação tenha sido assegurada por decisão judicial transitada em julgado (Acórdão 2737/2019-TCU-Segunda Câmara) .No caso em análise, por ter sido concedido com base em decisão judicial transitada em julgado, a vantagem deve continuar a ser paga.
0. O Controle interno emitiu parecer pela legalidade com esclarecimentos.
Justificativa do Gestor de Pessoal: Não há. Verificação efetuada no âmbito do TCU.
Análise do Controle Interno:  Não há. Verificação efetuada no âmbito do TCU.
Análise da unidade técnica (Sefip/TCU) :
Fato apontado não interfere na análise do ato.
0. Ato e-Pessoal em substituição a ato Sisac devolvido de acordo com comunicado da presidência do TCU.
Justificativa do Gestor de Pessoal: Não há. Verificação efetuada no âmbito do TCU.
Análise do Controle Interno:  Não há. Verificação efetuada no âmbito do TCU.
Análise da unidade técnica (Sefip/TCU) : Ato em substituição a ato SISAC devolvido com entrada original no TCU na data de 17/5/2016.
O detalhamento da inconsistência acima elencada encontra-se no anexo II dessa instrução. 
Encaminhamento do ato: 
0. Considerar ILEGAL e recusar registro  do ato de Aposentadoria de SARAH MARIA RAMOS SELVEIRA do quadro de pessoal do órgão/entidade Tribunal Regional do Trabalho da 10ª Região/DF e TO, com base nos arts. 71, inciso III, da Constituição Federal, 1º, inciso V, e 39, inciso II, da Lei 8.443/1992 e 260, § 1º, do Regimento Interno.
0. Com fulcro no art. 262, caput, do Regimento Interno deste Tribunal, determinar ao órgão/entidade Tribunal Regional do Trabalho da 10ª Região/DF e TO que: 
dê ciência, no prazo de quinze dias, contados da notificação, do inteiro teor desta deliberação ao interessado, alertando-o de que o efeito suspensivo proveniente da interposição de eventuais recursos junto ao TCU não o exime da devolução dos valores percebidos indevidamente, caso o recurso não seja provido.
informe o teor do acórdão que vier a ser prolatado, encaminhando ao TCU, no prazo de trinta dias, comprovante da data de ciência pelo interessado, nos termos do art. 4º, § 3º, da Resolução TCU 170/2004.
dispense a devolução dos valores indevidamente recebidos de boa-fé até a data da ciência do órgão/entidade Tribunal Regional do Trabalho da 10ª Região/DF e TO, do acórdão que vier a ser proferido, com base no Enunciado 106 da Súmula da Jurisprudência do TCU.
Ato: 44812/2020 - Interessado: MARIA JEAN SOUSA LIMA - CPF: XXX.666.011-XX
Parecer do Controle Interno: considerar o ato Legal com esclarecimentos. Justificativa:  O ato de aposentadoria de MARIA JEAN SOUSA LIMA, enviado ao TCU via sistema Sisac sob o número 20784805-04-2016-000042-9, foi devolvido a este TRT em 5/5/2020, via sistema e-pessoal/indícios. Nos termos do Ofício-Circular n. 001/2020-TCU/Sefip, de 30/4/2020, foi cadastrado o presente ato. Conforme orientação constante no ofício supracitado, no esclarecimento do indício relacionado à devolução do ato de pessoal do servidor em tela (no módulo Indícios do sistema e-Pessoal) , o gestor de pessoal informou como posicionamento deste órgão a opção: '1 - O indício procede e a situação foi regularizada', indicando o número identificador do presente ato no campo 'Observações/Justificativas/Comentários'
Constatações e análises: 
0. Houve o registro de pelo menos uma rubrica com 'Denominação para análise pelo TCU = Vantagem de caráter pessoal (3575 - Vant. Pes. Lei 9.527/97 Inat Provisório (Vantagem de caráter pessoal - Incorporação de quintos/décimos de função) - R$ 1.721,07) .
Justificativa do Gestor de Pessoal: Não há. Verificação efetuada no âmbito do TCU.
Análise do Controle Interno:  Não há. Verificação efetuada no âmbito do TCU.
Análise da unidade técnica (Sefip/TCU) :
É ilegal a concessão da vantagem de quintos em razão do exercício de funções comissionadas após o advento da Lei 9.624/1998.
0. O Controle interno emitiu parecer pela legalidade com esclarecimentos.
Justificativa do Gestor de Pessoal: Não há. Verificação efetuada no âmbito do TCU.
Análise do Controle Interno:  Não há. Verificação efetuada no âmbito do TCU.
Análise da unidade técnica (Sefip/TCU) :
Os esclarecimentos do controle interno não interferem na análise do ato.
0. Ato e-Pessoal em substituição a ato Sisac devolvido de acordo com comunicado da presidência do TCU.
Justificativa do Gestor de Pessoal: Não há. Verificação efetuada no âmbito do TCU.
Análise do Controle Interno:  Não há. Verificação efetuada no âmbito do TCU.
Análise da unidade técnica (Sefip/TCU) : Ato em substituição a ato SISAC devolvido com entrada original no TCU na data de 10/10/2016.
O detalhamento da inconsistência acima elencada encontra-se no anexo II dessa instrução. 
Encaminhamento do ato: 
0. Considerar ILEGAL e recusar registro  do ato de Aposentadoria de MARIA JEAN SOUSA LIMA do quadro de pessoal do órgão/entidade Tribunal Regional do Trabalho da 10ª Região/DF e TO, com base nos arts. 71, inciso III, da Constituição Federal, 1º, inciso V, e 39, inciso II, da Lei 8.443/1992 e 260, § 1º, do Regimento Interno.
0. Com fulcro no art. 262, caput, do Regimento Interno deste Tribunal, determinar ao órgão/entidade Tribunal Regional do Trabalho da 10ª Região/DF e TO que: 
dê ciência, no prazo de quinze dias, contados da notificação, do inteiro teor desta deliberação ao interessado, alertando-o de que o efeito suspensivo proveniente da interposição de eventuais recursos junto ao TCU não o exime da devolução dos valores percebidos indevidamente, caso o recurso não seja provido.
no prazo de trinta dias, contados da ciência da decisão, envie a este Tribunal documentos comprobatórios de que o interessado cujo ato foi impugnado está ciente do julgamento deste Tribunal.
CONCLUSÃO
A abrangência e a profundidade das verificações levadas a efeito fundamentam convicção de que os atos 40489/2020 e 44812/2020 podem ser apreciados pela ilegalidade, em razão das irregularidades apontadas no item Exame das Constatações desta instrução, que representam afronta à legislação e à jurisprudência de referência.
Os aludidos atos deram entrada neste Tribunal há menos de cinco anos, não sendo aplicável, portanto, o procedimento de contraditório e ampla defesa determinado pelo Acórdão 587/2011-TCU-Plenário.
PROPOSTA DE ENCAMINHAMENTO
Ante o exposto, com fundamento no art. 71, inciso III, da Constituição Federal, no art. 1º, inciso V, e art. 39, incisos I e II, da Lei 8.443/1992, no art. 260 do Regimento Interno do Tribunal de Contas da União, propõe-se: 
Considerar ILEGAIS e recusar registro  dos atos de Aposentadoria de SARAH MARIA RAMOS SELVEIRA e MARIA JEAN SOUSA LIMA do quadro de pessoal do órgão/entidade Tribunal Regional do Trabalho da 10ª Região/DF e TO, com base nos arts. 71, inciso III, da Constituição Federal, 1º, inciso V, e 39, inciso II, da Lei 8.443/1992 e 260, § 1º, do Regimento Interno.
Com fulcro no art. 262, caput, do Regimento Interno deste Tribunal, determinar ao órgão/entidade Tribunal Regional do Trabalho da 10ª Região/DF e TO que: 
0. no prazo de trinta dias, contados da ciência da decisão, envie a este Tribunal documentos comprobatórios de que o interessado cujo ato foi impugnado está ciente do julgamento deste Tribunal.
0. dispense a devolução dos valores indevidamente recebidos de boa-fé até a data da ciência do órgão/entidade Tribunal Regional do Trabalho da 10ª Região/DF e TO, do acórdão que vier a ser proferido, com base no Enunciado 106 da Súmula da Jurisprudência do TCU.
0. dê ciência, no prazo de quinze dias, contados da notificação, do inteiro teor desta deliberação ao interessado, alertando-o de que o efeito suspensivo proveniente da interposição de eventuais recursos junto ao TCU não o exime da devolução dos valores percebidos indevidamente, caso o recurso não seja provido.
0. informe o teor do acórdão que vier a ser prolatado, encaminhando ao TCU, no prazo de trinta dias, comprovante da data de ciência pelo interessado, nos termos do art. 4º, § 3º, da Resolução TCU 170/2004."
3. 	Enfim, por intermédio do Exmo. Sr. Procurador Sérgio Ricardo Costa Caribé, o MPTCU anuiu, em cota singela (Peça 7) , à aludida proposta da unidade técnica. 
É o Relatório.

não há

Procurador Sergio Ricardo Costa Caribé.

APOSENTADORIA. INDEVIDA VANTAGEM COMO VPI RESULTANTE DA LEI 10.698, DE 2003, MAS JÁ EXCLUÍDA DA FICHA FINANCEIRA. INDEVIDA VANTAGEM COMO "QUINTOS DE FUNÇÃO". ILEGALIDADE. NEGATIVA DE REGISTRO. MANUTENÇÃO DOS PAGAMENTOS INERENTES A "QUINTOS DE FUNÇÃO" EM RESPEITO À DECISÃO PROLATADA PELO STF NO RE 638.115-CE. DETERMINAÇÕES. COMUNICAÇÕES.

APOSENTADORIA (APOS)

Secretaria de Fiscalização de Integridade de Atos e Pagamentos de Pessoal e de Benefícios Sociais (Sefip).

Trata-se de aposentadorias deferidas pela administração do Tribunal Regional do Trabalho da 10ª Região sob as seguintes condições:
	Peça
	Beneficiária
	Data de Nascimento
	Tipo de Ato e
de Aposentadoria
	Vigência
	Enviado
ao TCU

	2
	Sarah Maria Ramos Selveira
	4/8/1954
	Inicial por
Aposentadoria Voluntária
	1/3/2016
	9/9/2020

	3
	Maria Jean Sousa Lima
	4/4/1960
	Inicial por
Aposentadoria Voluntária
	1/7/2016
	26/6/2020

2.	Como visto, as referidas aposentadorias seriam voluntárias com os proventos integrais calculados pela última remuneração do correspondente cargo, nos termos do art. 3º da EC n.º 47, de 2005.
3.	Ao discorrer sobre a específica situação de Sarah Maria Ramos Selveira, a Sefip detectou, contudo, a inadequada percepção da rubrica como vantagem pecuniária individual (VPI) instituída pela Lei n.º 10.698, de 2003, sob o valor fixo de R$ 59,87 a partir do reajuste equivalente ao patamar de 13,23% sobre o menor vencimento básico da administração federal no momento da publicação da lei, mas ressaltou que essa rubrica já teria sido excluída da atual ficha financeira.
4.	Ao discorrer, por seu turno, sobre a conjunta situação de Sarah Maria Ramos Selveira e Maria Jean Sousa Lima, a Sefip detectou, ainda, a inadequada percepção da vantagem como "quintos ou décimos de função" transformada em Vantagem Pessoal Nominalmente Identificada (VPNI) pelo art. 62-A da Lei n.º 8.112, de 1990.
5.	Por esse prisma, após a análise final do feito, a Sefip pugnou pela ilegalidade dos aludidos atos de aposentadoria, tendo o MPTCU anuído a essa proposta.
6.	O TCU pode incorporar o parecer da Sefip a estas razões de decidir.
7.	Bem se sabe que, em sintonia com a decisão proferida pelo STF ante a Reclamação 14.872, teria sido determinada a imediata cessação do subjacente pagamento da vantagem como VPI instituída sob o valor fixo de R$ 59,87 pela Lei n.º 10.698, de 2003, e a subsequente exclusão da aludida vantagem no Sisac ou e-Pessoal.
8.	A Sefip destacou, por outro lado, que teria sido observada a eventual ilegalidade na aludida parcela, já que a percepção de "quintos" de função no presente caso concreto não estaria amparada pela jurisprudência do TCU (v.g. Decisão 925/1999 e Acórdãos 731/1003 e 732/2003, do Plenário) nem alinhada com o entendimento do STF (v.g. RE 638.115/CE sob a relatoria do Ministro do STF Gilmar Mendes) no sentido de admitir a incorporação ou a atualização da vantagem como "quintos" transformada em VPNI pelo art. 62-A da Lei n.º 8.112, de 1990, somente até o dia 8/4/1998, em consonância com o art. 3º, da Lei n.º 9.624, de 1998.
9. 	Bem se sabe, nesse ponto, que a jurisprudência do TCU estaria firmada no sentido da impossibilidade da incorporação de "quintos" pelo exercício de funções públicas no período compreendido entre a promulgação da Lei n.º 9.624, de 8/4/1998, e a edição da MP n.º 2.225-48, de 4/9/2001, a exemplo do Acórdão 2444/2015-TCU-Plenário, e dos Acórdãos 5.380/2016 e 8.788/2016, da 2ª Câmara, estando esse entendimento em consonância com a então jurisprudência do Supremo Tribunal Federal - STF (v. g.: RE 638.115-CE e MS 25.763-DF) .
10. 	Ocorre, contudo, que, no julgamento do RE 638.115-CE durante a Sessão de 18/12/2019 com o subsequente trânsito em julgado a partir de 17/9/2020, o STF proferiu o seguinte pronunciamento:
	" (...) Decisão: Inicialmente, o Tribunal, por maioria, resolvendo questão de ordem suscitada pelo Ministro Dias Toffoli (Presidente) , deliberou que, para a modulação dos efeitos de decisão em julgamento de recursos extraordinários repetitivos, com repercussão geral, nos quais não tenha havido declaração de inconstitucionalidade de ato normativo, é suficiente o quórum de maioria absoluta dos membros do Supremo Tribunal Federal, vencido o Ministro Marco Aurélio, que diverge quanto à formulação da questão de ordem e quanto ao seu mérito. Votaram na questão de ordem os Ministros Luiz Fux e Roberto Barroso. Na sequência, o Ministro Dias Toffoli (Presidente) proclamou o resultado do julgamento deste recurso, ocorrido na sessão virtual de 11.10.2019 a 17.10.2019:
	'O Tribunal, por maioria, acolheu parcialmente os embargos de declaração, com efeitos infringentes, para reconhecer indevida a cessação imediata do pagamento dos quintos quando fundado em decisão judicial transitada em julgado, vencida a Ministra Rosa Weber, que rejeitava os embargos. No ponto relativo ao recebimento dos quintos em virtude de decisões administrativas, o Tribunal, em razão de voto médio, rejeitou os embargos e, reconhecendo a ilegitimidade do pagamento dos quintos, modulou os efeitos da decisão de modo que aqueles que continuam recebendo até a presente data em razão de decisão administrativa tenham o pagamento mantido até sua absorção integral por quaisquer reajustes futuros concedidos aos servidores. Os Ministros Ricardo Lewandowski e Celso de Mello proviam os embargos de declaração e modulavam os efeitos da decisão em maior extensão. Ficaram vencidos, nesse ponto, os Ministros Marco Aurélio e Rosa Weber. Por fim, o Tribunal, por maioria, também modulou os efeitos da decisão de mérito do recurso, de modo a garantir que aqueles que continuam recebendo os quintos até a presente data por força de decisão judicial sem trânsito em julgado tenham o pagamento mantido até sua absorção integral por quaisquer reajustes futuros concedidos aos servidores, vencidos os Ministros Marco Aurélio e Rosa Weber. Tudo nos termos do voto do Relator. Afirmaram suspeição os Ministros Luiz Fux e Roberto Barroso'. Ausente, justificadamente, nesta assentada, o Ministro Celso de Mello. Plenário, 18.12.2019."
11.	Bem se vê, então, que, no bojo do RE 638.115-CE com o subsequente trânsito em julgado a partir de 17/9/2020, o STF teria passado a considerar indevida a imediata cessação do pagamento dos "quintos ou décimos' de função, quando estiver fundado em decisão judicial transitada em julgado, e, a despeito de reconhecer a ilegitimidade do pagamento dos "quintos ou décimos' de função, passou a modular os efeitos da decisão no sentido de admitir a manutenção do correspondente pagamento, até a integral absorção pelos subsequentes reajustes concedidos aos servidores, para os atuais beneficiários da subjacente vantagem por decisão administrativa ou judicial sem o trânsito em julgado.
12.	A despeito, pois, de restar configurada a eventual ilegalidade na correspondente parcela dos "quintos" de função, mas, decorrendo a aludida vantagem de decisão administrativa em sintonia com a referida decisão do STF, o TCU deve deixar de determinar a imediata cessação dos pagamentos inerentes a esses "quintos" de função.
13.	De toda sorte, o TCU deve determinar que a administração do Tribunal Regional do Trabalho da 10ª Região adote as seguintes medidas:
 (a) reavalie e, se for o caso, promova a efetiva alteração da parcela inerente à incorporação de "quintos" de função originalmente concedida diante da eventual necessidade de absorção dessa parcela pelas subsequentes modificações legais produzidas sobre a estrutura remuneratória da correspondente carreira, em sintonia, assim, com a deliberação proferida pelo Supremo Tribunal Federal no bojo do RE 638.115 durante a Sessão de 18/12/2019; devendo se manifestar anual e conclusivamente sobre o cumprimento, ou não, desse item do acórdão em item específico no seu Relatório de Gestão em cada exercício financeiro; e
 (b) promova o destaque da referida parcela como quintos de função pública, transformando-a em "parcela compensatória', para a efetiva implementação das futuras absorções dessa parcela inerente à incorporação de "quintos" de função em face das supervenientes modificações legais produzidas sobre a estrutura remuneratória da correspondente carreira, em observância, então, à deliberação proferida pelo Supremo Tribunal Federal no bojo do RE 638.115 durante a Sessão de 18/12/2019; devendo se manifestar anual e conclusivamente sobre o cumprimento, ou não, desse item do acórdão em item específico no seu Relatório de Gestão em cada exercício financeiro.
14.	O TCU deve determinar, ainda, que o órgão de controle interno junto ao Tribunal Regional do Trabalho da 10ª Região se manifeste anual e conclusivamente sobre o referido cumprimento, ou não, das aludidas medidas em item específico no seu Relatório de Auditoria de Gestão a partir da análise do Relatório de Gestão em cada exercício financeiro.
15.	Diante, enfim, da entrada dos aludidos atos de aposentadoria no TCU há menos de 5 anos, não seria necessária a prévia oitiva das aludidas interessadas, estando esse entendimento em plena consonância com a jurisprudência do STF (v.g.: MS-25.116 e MS-25.403) e com a exceção prevista na Súmula Vinculante n.º 3 do STF, além de estar em sintonia com a jurisprudência do TCU (v. g.: Acórdão 587/2011-TCU-Plenário, entre outros) .
16.	O TCU deve assinalar a ilegalidade, portanto, dos aludidos atos de aposentadoria para lhes negar os respectivos registros, deixando, todavia, de determinar a imediata cessação dos pagamentos inerentes aos "quintos" de função em respeito à decisão prolatada pelo STF no bojo do RE 638.115-CE.
Ante o exposto, pugno pela prolação do Acórdão ora submetido a este Colegiado.
TCU, Sala das Sessões, em 23 de março de 2021.
Ministro-Substituto ANDRÉ LUÍS DE CARVALHO 
Relator